臺灣高雄地方法院民事判決　　　　　　　　　　　　九十一年度訴字第三○四○號
　　原　　　告　　甲○○
　　被　　　告　　台信興企業有限公司
　　兼法定代理人　丙○○
　　被　　　告　　乙○○
右當事人間請求損害賠償事件，本院判決如左：
    主    文
被告乙○○應給付原告新台幣壹佰貳拾萬元，及自民國八十九年十月二十三日起至清
償日止，按年息百分之五計算之利息。
原告其餘之訴駁回。
訴訟費用由被告乙○○負擔。
本判決第一項於原告以新台幣肆拾萬元供擔保後得假執行。
原告其餘假執行之聲請駁回。
    事    實
甲、原告方面：
一、聲明：求為判決
（一）被告應連帶給付原告新台幣（下同）一百二十萬元及自民國八十九年十月二十
      三日起至清償日止，按年息百分之五計算之利息。
（二）願供擔保請准宣告假執行。
二、陳述：被告丙○○係被告台信興企業有限公司（下稱台信興公司）之法定代理人
    ，明知該公司並無支付貨款一百二十萬元之能力，且被告乙○○並非該公司之代
    表人，彼等仍意圖為自己不法之所有，共同基於概括之犯意及行為分擔，由被告
    丙○○將被告台信興公司之印章交予被告乙○○保管使用，對外代表公司執行職
    務，被告乙○○遂於八十九年七月十二日以被告台信興公司之名義至原告處所，
    向原告佯稱欲購買住友牌ＨＣ二一八Ｔ型吊車一部，雙方約定價格一百二十萬元
    ，原告不疑有詐，因而限於錯誤，誤信為真，而交付吊車乙部，被告乙○○為取
    信於原告，並簽發以其為發票人，付款人為大眾銀行鳳山分行，發票日分別為八
    十九年八月二十五日、同年八月三十一日、同年九月二十三日、同年十月二十二
    日，面額分別為二十萬元、三十萬元、三十萬元、四十萬元之支票四紙作為價金
    之支付，詎上開支票嗣經原告屆期提示均遭退票，方知被告乙○○早已於八十九
    年九月二十二日經銀行列為拒絕往來戶，因而發覺遭被告乙○○、丙○○詐欺等
    情事，案經原告向台灣高雄地方法院檢察署提出告訴，經檢察官以八十九年度偵
    字第二九三六號對被告乙○○提起公訴，現由本院九十年度易字第八五○號刑事
    案件審理中，被告乙○○因逃匿他方，亦經本院九十年五月十六日以九十年高貴
    刑紅緝字第四七二號通緝在案。按「因故意或過失，不法侵害他人之權利者，負
    損害賠償責任。故意以背於善良風俗之方法，加損害於他人者亦同。違反保護他
    人之法律，致生損害於他人者，負賠償責任。」、「數人共同不法侵害他人之權
    利者，連帶負損害賠償責任，造意人及幫助人，視為共同行為人。」、「受僱人
    因執行職務，不法侵害他人之權利者，由僱用人與行為人連帶負損害賠償責任。
    」，本件被告乙○○以被告台信興公司之代表人名義對外執行職務，並以被告台
    信興公司名義簽定系爭買賣契約，被告乙○○為被告台信興公司事實上之受僱人
    ，即無庸置疑，被告台信興公司應與被告丙○○、乙○○共同負連帶責任，自不
    待言，為此爰依侵權行為及不當得利法律關係，請求被告連帶給付一百二十萬元
    及自最後一張票據到期日翌日（即八十九年十月二十三日）起算之法定遲延利息
    。
三、證據：提出公司基本資料查詢、進口證明書、買賣契約書各乙份、支票四紙暨退
    票理由單三紙、起訴書乙份、通緝書乙份為證。
乙、被告台信興公司、丙○○方面：
一、聲明：求為判決駁回原告之訴及假執行之聲請，如受不利之判決，願供擔保免為
    假執行。
二、陳述：被告丙○○伊否認對原告有任何詐欺情事，蓋兩造間原即互相認識，系爭
    買賣契約係伊之子即被告乙○○自己與原告簽訂，被告乙○○事先並未告知伊，
    係因事後被告乙○○跳票後，原告向伊索賠，伊方才知情，況且伊亦認為該部吊
    車並不值一百二十萬元，故系爭契約乃係原告與被告乙○○間之債權債務關係，
    與伊並不相干。另被告台信興公司於八十九年九月六日以前係由伊女婿即訴外人
    石河珍擔任董事長，之後方由伊擔任董事長，彼等從未授權予被告乙○○對外洽
    談業務，系爭契約上被告乙○○所蓋用之公司章，亦與伊公司印章不符，可見系
    爭契約亦與被告台信興公司公司不相關，是原告請求伊與被告台信興公司應與被
    告乙○○就系爭貨款負連帶清償責任，即無理由，應予駁回。
三、證據：提出有限公司變更登記表乙份為證。
丙、被告乙○○部分：
    被告乙○○未於言詞辯論期日到場，亦未提出書狀作何聲明或陳述。
丁、本院依職權勘驗系爭買賣契約書及被告台信興公司變更登記卡上之「台信興企業
    有限公司」印文，二者是否同一。
    理    由
一、本件被告乙○○經合法通知，未於言詞辯論期日到場，核無民事訴訟法第三百八
    十六條所列各款情形，爰依原告之聲請，由其一造辯論而為判決。
二、本件原告主張：被告丙○○係被告台信興公司之法定代理人，明知該公司並無支
    付貨款一百二十萬元之能力，仍與被告乙○○共同基於詐欺之犯意及行為分擔，
    由被告丙○○將被告台信興公司之印章交予被告乙○○保管使用，對外代表公司
    執行職務，被告乙○○遂於八十九年七月十二日以被告台信興公司之名義，向原
    告佯稱欲購買住友牌ＨＣ二一八Ｔ型吊車一部，雙方約定價格一百二十萬元，被
    告乙○○為取信於原告，並簽發以其為發票人，付款人為大眾銀行鳳山分行，發
    票日分別為八十九年八月二十五日、同年八月三十一日、同年九月二十三日、同
    年十月二十二日，總計一百二十萬元之支票四紙以為支付，原告因而限於錯誤，
    誤信為真，而交付吊車乙部。詎該支票嗣經原告屆期提示後，竟均遭退票，因而
    發覺遭被告乙○○、丙○○詐欺等情事，案經原告向台灣高雄地方法院檢察署提
    出告訴，經檢察官以八十九年度偵字第二九三六號對被告乙○○提起公訴，現由
    本院九十年度易字第八五○號刑事案件審理中。本件被告乙○○既以被告台信興
    公司名義簽定系爭買賣契約，被告乙○○即為被告台信興公司事實上之受僱人，
    被告台信興公司應與被告丙○○、乙○○共同負連帶責任，為此爰依侵權行為及
    不當得利法律關係，請求被告連帶給付一百二十萬元及自最後一張票據到期日翌
    日（即八十九年十月二十三日）起算之法定遲延利息等語。
三、被告台信興公司、丙○○則以：伊否認對原告有任何詐欺情事，蓋兩造間原即互
    相認識，系爭買賣契約係伊之子即被告乙○○自己與原告簽訂，被告乙○○事先
    並未告知伊，係因事後被告乙○○跳票後，原告向伊索賠，伊方才知情，且伊認
    為該吊車亦不值一百二十萬元，故系爭契約乃係原告與被告乙○○間之債權債務
    關係，與伊並不相干。另伊從未授權予被告乙○○對外洽談業務，系爭契約上被
    告乙○○所蓋用之公司章，亦與伊公司印章不符，可見系爭契約亦與被告台信興
    公司公司不相關，原告請求伊與被告台信興公司應與被告乙○○就系爭貨款負連
    帶清償責任，即無理由，應予駁回等語置辯。被告乙○○則未於言詞辯論期日到
    場，亦未提出書狀作何聲明或陳述。
四、兩造不爭執之事項：
（一）被告乙○○曾於八十九年七月十二日以被告台信興公司之名義至原告處所，向
      原告購買住友牌ＨＣ二一八Ｔ型吊車一部，雙方約定價格一百二十萬元，由被
      告乙○○簽發以其為發票人，付款人為大眾銀行鳳山分行，發票日分別為八十
      九年八月二十五日、同年八月三十一日、同年九月二十三日、同年十月二十二
      日，面額分別為二十萬元、三十萬元、三十萬元、四十萬元之支票四紙作為價
      金之支付。
（二）原告業已將系爭吊車交付被告乙○○，惟被告乙○○之上開支票，前三張經原
      告屆期提示後均遭退票，原告方知被告乙○○早已於八十九年九月二十二日經
      銀行列為拒絕往來戶，因而認被告乙○○涉嫌詐欺，因而向台灣高雄地方法院
      檢察署提出告訴，經檢察官以八十九年度偵字第二九三六號對被告乙○○提起
      公訴，現由本院九十年度易字第八五○號刑事案件審理中，被告乙○○因逃匿
      他方，亦經本院九十年五月十六日以九十年高貴刑紅緝字第四七二號通緝在案
      。
五、兩造爭執之事項：
（一）被告乙○○對於原告是否有侵權行為，致使原告受有系爭吊車財產權之損害？
（二）被告丙○○對於系爭買賣契約情事，是否事先知情，因而應與被告乙○○負連
      帶損害賠償責任？
（三）被告台信興公司是否為被告乙○○之僱用人，因而應與被告乙○○負連帶損害
      賠償責任？
六、被告乙○○對於原告是否有侵權行為，致使原告受有系爭吊車財產權之損害？
（一）本件原告主張：被告乙○○明知其無支付貨款一百二十萬元之能力，竟仍基於
      為自己不法所有之意圖，以被告台信興公司之名義，向原告訂購住友牌ＨＣ二
      一八Ｔ型吊車一部，並開具以其為發票人之支票四紙作為價金之支付，原告因
      此限於錯誤，而交付該吊車乙部，惟上開支票嗣經原告屆期提示後卻均遭退票
      等情，業據原告提出進口證明書乙份、買賣契約書乙份、支票四紙暨退票理由
      單三紙等件為證，被告乙○○已於相當時期受合法之通知，而於言詞辯論期日
      不到場，亦未提出準備書狀爭執，依民事訴訟法第二百八十條第三項準用同條
      第一項規定，對於原告主張之前揭事實，業已視同自認，是原告上開主張均堪
      信為真實。
（二）又本院為究明系爭買賣契約書上之被告台信興公司印文，是否究為被告台信興
      公司所有，曾於九十一年十一月十四日言詞辯論期日，命原告當庭提出系爭買
      賣契約書之原本，針對其上之被告台信興公司印文，與被告台信興公司變更登
      記表上之公司印文，當庭以肉眼辨識之方法，勘驗該二者之印跡是否相同。勘
      驗結果認為該二枚印文顯不相符，蓋觀諸該二枚印文外圍之長寬大小雖然相同
      （該二枚印文之長寬均為二點四公分），且印文中「台信興企業有限公司」等
      九字亦雖均係以中國書法中之篆書字體刻印，惟再將二者仔細比對後，發現印
      文框框內「台信興企業有限公司」等九字之字體結構彼此卻顯然不同，其中以
      「興」、「公」、「司」等字最為明顯，此有當庭製作之勘驗筆錄在卷可稽。
      復參以被告丙○○亦堅詞否認伊曾將被告台信興公司之印章交予被告乙○○使
      用乙情，顯見被告乙○○應係以私刻之被告台信興公司印章，使原告誤認係被
      告台信興公司欲購買系爭機器，因而交付該吊車，被告乙○○不法侵害原告該
      吊車財產權利，更足認定。
（三）按因故意或過失，不法侵害他人之權利者，應負損害賠償責任。負損害賠償責
      任者，除法律另有規定或契約另有訂定外，應回復他方損害發生前之原狀。而
      不能回復原狀或回復顯有重大困難者，則應以金錢賠償被害人之損害，此觀諸
      民法第一百八十四條第一項前段、第二百十三條第一項第一項、第二百十五條
      自明。本件被告乙○○既以詐欺之方法，騙取原告交付系爭吊車，其故意不法
      侵害原告之財產權益甚明，自應負起返還該吊車之回復原狀責任。惟系爭吊車
      業由被告乙○○辦理出口運送至國外乙情，此有原告提出之進口證明書乙紙為
      證，因而足認被告乙○○回復原狀顯有重大困難，揆諸前開法文，被告乙○○
      自應以金錢賠償原告系爭吊車之損害。本院認被告乙○○與原告間之吊車買賣
      契約，其價金既係約定為一百二十萬元，則原告起訴請求被告乙○○應賠償一
      百二十萬元之價金損害，及自最後一張票據到期日翌日（即八十九年十月二十
      三日）起至清償日止之法定遲延利息，即為有理，應予准許。
七、被告丙○○對於系爭買賣契約情事，是否事先知情，因而應與被告乙○○負連帶
    損害賠償責任？
（一）按當事人之一方主張他方應負侵權行為責任者，應就他方之有故意或過失負舉
      證責任。共同侵權行為人固應連帶負損害賠償責任，惟亦須共同行為人皆已具
      備侵權行為之要件始能成立，若其中一人無故意過失，則其人既非侵權行為人
      ，即不負與其他具備侵權行為要件之人連帶賠償損害之責任，最高法院二十二
      年上字第三四三七號判例、八十二年台上字第二六七號裁判意旨可資參照。
（二）本件原告主張被告丙○○應與被告乙○○負連帶清償責任，無非係以：被告丙
      ○○明知被告台信興公司並無支付貨款之能力，竟仍與被告乙○○共同基於詐
      欺之犯意及行為分工，由被告丙○○將被告台信興公司之印章交予被告乙○○
      保管使用，向原告佯稱欲購買系爭吊車云云。惟查：系爭買賣契約書上之被告
      台信興公司印章並非真正，已如前述；且被告丙○○乃係事後被告乙○○跳票
      後，原告向伊催討系爭貨款時，伊才知悉此事乙情，業據證人即被告乙○○姊
      姊劉錦蓮到庭證稱：「（你為何要去換票？）我曾聽我弟弟提起系爭契約乙事
      ，我覺得這部車根本不值一百二十萬元，但我弟弟既然已經開票出去了，我為
      顧及我弟弟在商場上的信用，所以我弟弟的票跳票之後，我就再拿我弟弟的票
      ，去跟原告換了幾次回來。」等語在卷，可見被告乙○○之家人，包括被告丙
      ○○，應係於事後方才知悉被告乙○○與原告締約乙事。原告雖復提出高雄地
      方法院檢察署檢察官八十九年度偵字第二一九三六號、第二四四○○八號起訴
      書乙份為證，惟觀諸該起訴書之犯罪事實欄，亦未認定被告丙○○有任何詐欺
      等共同侵權行為事實。此外，原告復不能舉證以實其說，是原告主張被告丙○
      ○應負共同侵權行為責任，為無理由，應予駁回。
八、被告台信興公司是否為被告乙○○之僱用人，因而應與被告乙○○負連帶損害賠
    償責任？
    另按「當事人主張有利於己之事實者，就其事實有舉證之責任。但法律別有規定
    ，或依其情形顯失公平者，不在此限。」民事訴訟法第二百七十七條定有明文。
    原告主張被告乙○○與原告訂約時，乃係持被告台信興公司之印章前來蓋印，故
    被告乙○○乃被告台信興公司之受僱人等語，均為被告台信興公司所否認，是原
    告就被告乙○○究否為被告台信興公司之受僱人、系爭契約上被告台信興公司之
    印文是否真正等節即須負舉證責任。經查：本院曾於九十一年十一月十四日言詞
    辯論期日，當庭以肉眼辨識之方法，勘驗系爭買賣契約書上與被告台信興公司變
    更登記表上之二枚公司印文，認為該二枚印文顯不相符等情，已詳如前述，原告
    對此勘驗結果亦不爭執，是尚無從由系爭買賣契約書上蓋有被告台信興公司印章
    ，或買受人欄上簽載有：「台信興企業有限公司乙○○」等語，即可據此認為被
    告乙○○乃係被告台信興公司之受僱人。此外原告負不能舉證以實其說，原告此
    部分之主張，亦無理由，應予駁回。
九、綜上，被告乙○○既明知其無支付貨款之能力，復假借被告台信興公司之名義向
    原告購買系爭吊車，使原告因此限於錯誤而交付吊車，其不法侵害原告該吊車之
    權益甚明，今系爭吊車既已運往國外而無法回復原狀，則原告依據侵權行為法則
    請求被告乙○○應給付一百二十萬元，及自被告乙○○開具之最後一張支票到期
    日翌日（即八十九年十月二十三日）至清償日止，按年息百分之五計算之法定遲
    延利息，為有理由，應予准許。原告另雖主張被告丙○○應依民法第一百八十五
    條、被告台信興公司應依民法第一百八十八條，就被告乙○○之行為負連帶損害
    賠償責任，惟原告對於被告丙○○有何侵權行為、及被告乙○○是否為被告台信
    興公司之受僱人等節，均未能舉證以實其說，其此部分之主張，即無理由，應予
    駁回。
十、原告陳明願供擔保，聲請宣告假執行，經核原告勝訴部份，並無不合，爰酌定相
    當之擔保金額准許之；至於原告敗訴部分，其假執行之聲請，因訴之駁回而失所
    附麗，應予駁回。
十一、本件事證已臻明確，兩造其餘攻擊防禦方法，核與判決結果不生影響，毋庸一
      一論述，附此敘明。
十二、結論：原告之訴一部有理由，一部無理由，依民事訴訟法第三百八十五條第一
      項前段、第七十九條但書，第三百九十條第二項，判決如主文。
中　　　華　　　民　　　國　　九十一　　年　 　十二　　月　　二十五 　　日
                              臺灣高雄地方法院民事第二庭
~B審判長法官　吳進寶
~B法　　　官　陳月雯
~B法　　　官　蔡川富
右正本係照原本作成。
如不服本判決，應於送達後廿日內，向本院提出上訴狀並表明上訴理由，如於本
判決宣示後送達前提起上訴者，應於判決送達後十日內補提上訴理由書（須附繕本）。
中　　　華　　　民　　　國　　九十一　　年　　 十二　　 月　　二十五　　日
~B法院書記官　黃俊凱
